臺灣高等法院刑事判決　　　　　　　 100年度上易字第317號
上　訴　人　臺灣臺北地方法院檢察署檢察官
被　　　告　邱美娟
上列上訴人因被告違反毒品危害防制條例案件，不服臺灣臺北地
方法院九十九年度易字第三四六六號，中華民國九十九年十二月
三十日第一審判決（起訴案號：臺灣臺北地方法院檢察署九十九
年度毒偵字第三七六四號，嗣於原審準備程序進行中，被告就被
訴事實為有罪之陳述，經原審告知簡式審判程序意旨，並聽取當
事人之意見後，原審裁定依簡式審判程序進行），提起上訴，本
院判決如下：
    主  文
上訴駁回。
    理  由
一、按不服地方法院之第一審判決而上訴者，應向管轄第二審之
    高等法院為之。上訴書狀應敘述具體理由。上訴書狀未敘述
    上訴理由者，應於上訴期間屆滿後二十日內補提理由書於原
    審法院，逾期未補提者，原審法院應定期間先命補正。第二
    審法院認為上訴書狀未敘述理由或上訴有第三百六十二條前
    段之情形者，應以判決駁回之。但其情形可以補正而未經原
    審法院命其補正者，審判長應定期間先命補正。刑事訴訟法
    第三百六十一條、第三百六十七條，分別定有明文。所謂不
    服第一審判決之具體理由，必係依據卷內既有訴訟資料或提
    出新事證，指摘或表明第一審判決有何採證認事、用法或量
    刑等足以影響判決本旨之不當或違法，而構成應予撤銷之具
    體事由，始克當之（例如：依憑證據法則具體指出所採證據
    何以不具證據能力，或依憑卷證資料，明確指出所為證據證
    明力之判斷如何違背經驗、論理法則）；倘僅泛言原判決認
    定事實錯誤、違背法令、量刑失之過重或輕縱，而未依上揭
    意旨指出具體事由，或形式上雖已指出具體事由，然該事由
    縱使屬實，亦不足以認為原判決有何不當或違法者（例如：
    對不具有調查必要性之證據，法院未依聲請調查亦未說明理
    由，或援用證據不當，但除去該證據仍應為同一事實之認定
    ），皆難謂係具體理由，俾與第二審上訴制度旨在請求第二
    審法院撤銷、變更第一審不當或違法之判決，以實現個案救
    濟之立法目的相契合，並節制濫行上訴（最高法院九十七年
    度台上字第八九二號判決參照）。是以上訴人之上訴書狀或
    補提之上訴理由書，雖有敘述上訴理由，惟並未具體敘述第
    一審判決有上述違法、不當情形，即與未敘述具體理由無異
    ，其所為上訴，即不符合上訴之法定要件。
二、本件被告檢察官不服原判決，提起上訴，上訴理由對於原審
    判決採證認事、用法均無爭執，僅以：被告邱美娟前於民國
    九十六年間，因施用第二級毒品甲基安非他命，經臺灣臺北
    地方法院以九十六年度簡字第一四五三號判決判處有期徒刑
    六月確定；又於同年間，再因施用第二級毒品甲基安非他命
    ，經同院以九十六年度簡字第三七六九號判決判處有期徒刑
    六月，減為有期徒刑三月確定；復於九十七年間，因施用第
    二級毒品甲基安非他命，經同院以九十七年度易字第四三０
    號判決判處有期徒刑六月確定，上開三罪均已執行完畢，則
    被告邱美娟屢屢再犯，並無悔意，且意志力薄弱，無法斷絕
    毒品，原審於此次被告邱美娟再犯施用第二級毒品犯行，竟
    論處與前三次施用第二級毒品案件相同之刑度，即有期徒刑
    六月，其量刑顯悖經驗法則，而有裁量之違法云云。然按量
    刑輕重，係屬事實審法院得依職權自由裁量之事項，苟其量
    刑已以行為人之責任為基礎，並斟酌刑法第五十七條各款所
    列情狀，而未逾越法定刑度或有濫用權限情事，即不得任意
    指為違法（最高法院七十五年台上字第七０三三號判例、九
    十八年度台上字第五００二號判決意旨參照）。經查：
（一）檢察官於上訴書所載之上開第一次及第二次被告邱美娟施
      用第二級毒品之犯行，係分別由臺灣臺北地方法院於九十
      六年五月十日以九十六年度簡字第一四五三號刑事簡易判
      決判處有期徒刑六月，如易科罰金以新臺幣一千元折算一
      日、九十六年十二月三十一日由臺灣板橋地方法院（上訴
      書誤載為臺灣臺北地方法院）以九十六年度簡字第三七六
      九號刑事簡易判決判處有期徒刑六月，減為有期徒刑三月
      ，如易科罰金以新臺幣一千元折算一日。前開第一案並再
      由臺灣臺北地方法院以九十六年度聲減字第一三六０號裁
      定減為有期徒刑三月，如易科罰金以新臺幣一千元折算一
      日等情，此有被告邱美娟臺灣高等法院被告全國前案紀錄
      表在卷可稽，足證被告邱美娟第一次及第二次施用第二級
      毒品之犯行，均係各執行有期徒刑三月，如易科罰金以新
      臺幣一千元折算一日。
（二）至上訴書所載被告邱美娟第三次施用第二次毒品之犯行，
      係於前揭案件執行完畢後再犯，而與本案同為累犯，因而
      由臺灣臺北地方法院於九十七年三月十一日以九十七年度
      易字第四三０號判處有期徒刑六月，如易科罰金以新臺幣
      一千元折算一日，亦有被告邱美娟前揭臺灣高等法院被告
      全國前案紀錄表在卷可佐，且檢察官上訴書所載被告邱美
      娟前揭三次施用第二級毒品之犯行，被告邱美娟均無力繳
      納易科罰金而係全部在監執行完畢等節，亦有前揭被告邱
      美娟臺灣高等法院被告全國前案紀錄表可證。
（三）末查施用毒品具「病患性犯人」特質，此種犯行特性自與
      其他犯罪類型或有被害者的犯罪不同，不應僅以前案紀錄
      作為量刑之主要考量。原判決時已詳載審酌「被告邱美娟
      此次犯後坦承犯行，態度尚可，但屢屢有施用第二級毒品
      之前案紀錄仍未能戒除毒癮復行施用，暨被告之其他素行
      、生活狀況、犯罪所生之危害等一切情狀」，已就量刑刑
      度詳為審酌並敘明理由，既未逾越法定刑度，亦未濫用自
      由裁量之權限，況本案公訴檢察官於蒞庭時亦當庭表示請
      求對被告邱美娟量處有期徒刑七月，與原審量刑之刑度亦
      僅相差一個月，參酌被告邱美娟前曾二次因施用第二級毒
      品經減刑後之刑度為有期徒刑三月、最近一次雖為累犯亦
      量處有期徒刑六月，原審因而量處有期徒刑六月，且上開
      三次施用毒品之犯行，雖均宣告得易科罰金，惟被告邱美
      娟從未因易科罰金而未入監執行，自無上訴狀中所載：量
      刑過輕之情形，故檢察官上訴並未指出原判決有何量刑失
      當之具體事由，自非屬上訴第二審之具體理由，其上訴自
      不合法律上之程式，爰不經言詞辯論予以駁回。
據上論斷，應依刑事訴訟法第三百六十七條前段、第三百七十二
條，判決如主文。
中    華    民    國   100    年    2     月    10    日
                  刑事第十八庭審判長法  官  吳鴻章
                                    法  官  林銓正
                                    法  官  曾淑華
以上正本證明與原本無異。
本件不得上訴。
                                    書記官  王增華
中    華    民    國   100    年    2     月    10    日